臺灣臺北地方法院民事判決
111年度北訴字第72號
原      告  陳擷安
            陳薇安
            潘美鳳
共      同
訴訟代理人  黃上上律師
被      告  曾祥愷

上列當事人間因公共危險等案件，原告於本院刑事庭（本院110
年度交訴字第11號）提起刑事附帶民事訴訟，請求侵權行為損害
賠償事件，經本院刑事庭移送而來（本院110年度交重附民字第5
號），本院於民國111年11月11日言詞辯論終結，判決如下：
    主      文
一、被告應給付原告潘美鳳新臺幣1,163,044元，及自民國111年
    9月23日起至清償日止，按週年利率5％計算之利息。
二、原告其餘之訴及其假執行之聲請均駁回。
三、訴訟費用由被告負擔8％，餘由原告負擔。
四、本判決第1項，於原告潘美鳳以新臺幣387,681元為被告供擔
    保後，得假執行。但被告如以新臺幣1,163,044元為原告潘
    美鳳預供擔保，則得免為假執行。
    事實及理由
一、程序事項：按民事訴訟法第427條第2項之訴訟，如案情繁雜
    或其訴訟標的金額或價額逾第1項所定額數10倍以上者，法
    院得依當事人聲請，以裁定改用通常訴訟程序，並由原法官
    繼續審理，此同法第5項定有明文。本件原告主張之損害賠
    償金額為新臺幣（下同）15,271,740元，其訴訟標的之金額
    已逾民事訴訟法第427條第1項所定數額之10倍以上，原告並
    已聲請改行通常訴訟程序（見本院卷第147頁），被告就此
    亦無意見，而逕為言詞辯論，與前開規定經核相符，爰裁定
    本件改行通常程序，先予敘明。
二、原告起訴主張以：
㈠被告先於民國110年4月24日19時許，在臺北市中山區大直美堤
  碼頭某處，飲用紅酒1瓶後，已達不能安全駕駛動力交通工具之
  程度，卻仍於翌(25)日1時49分許，基於酒後駕駛動力交通工具
  之犯意，騎乘車牌號碼000－0000號輕型機車（下稱系爭機車）
  上路。被告騎乘機車本應注意車前狀況，隨時採取必要之安全
  措施，遇有行人穿越時，無論有無交通警察指揮或號誌指示，
  均應暫停讓行人先行通過，然被告因飲酒而受酒精影響，竟疏
  未注意及此，適有訴外人即原告之被繼承人陳光富（下稱被繼
  承人）於同年月25日1時58分許，在臺北市中正區和平西路2段
  與南海路口之行人穿越道，於交通號誌尚未轉換為綠燈時，即
  由西往東方向步行在斑馬線上，因而遭被告所騎乘之系爭機車
  撞擊後倒地（下稱系爭事故），被繼承人經送往國立臺灣大學
  醫學院附設醫院（下稱臺大醫院）急救，仍於同月25日凌晨5
  時許，因系爭事故致頭部鈍創顱內出血，引發中樞神經休克而
  死亡。
㈡原告陳擷安、陳薇安為被繼承人之兒女、原告潘美鳳則為被繼
  承人之配偶，因系爭事故導致陳光富死亡，原告等3人共支出
  相關費用271,740元（詳如附表所示）。原告3人因系爭事故，
  受有精神上痛苦，故得向被告請求精神上所受損害之賠償各50
  0萬元。
㈢爰依民法第184條第1項前段、第2項前段、第191條之2前段、第
  192條第1項、第194條等規定，提起本件訴訟等語。
㈣並聲明：
⒈被告應給付原告陳擷安5,003,640元，及自起訴狀繕本送達翌日
  起至清償日止，按週年利率5％計算之利息。
⒉被告應給付原告陳薇安5,098,100元，及自起訴狀繕本送達翌日
  起至清償日止，按週年利率5％計算之利息。
⒊被告應給付原告潘美鳳5,170,000元，及自起訴狀繕本送達翌日
  起至清償日止，按週年利率5％計算之利息。
⒋均願供擔保，請准宣告假執行。　　　　　
三、被告抗辯則以：
㈠被告經核對後，對於原告3人所支出、如附表所示之相關費用，
  共計有271,740元等節，均不爭執。
㈡被告於系爭事故發生後，曾多次表達欲前往道歉、至被繼承人
  靈堂上香、出殯日前往致意等事，然均遭原告拒絕。而因疫情
  影響，故調解委員會所安排之調解會均順延，被告並無原告所
  述之均無表達歉意、虛應故事情況。原告請求1,500餘萬元之
  損害賠償，被告無法負擔。被告年收僅42萬元，父母早亡，由
  被告姑姑扶養長大，今姑姑患有中風並領有殘障手冊，由被告
  與手足共同照顧，請酌量減輕原告對被告精神慰撫金請求負擔
  。
㈢依臺北市政府交通局覆議意見書（下稱系爭覆議意見書）可知
  ，系爭事故肇事責任，不可全歸責於被告酒後駕駛過失，被繼
  承人為肇事次因，且被繼承人酒醉後闖紅燈行走於人行穿越道
  上，方才因被告煞車不及，致有系爭事故發生，被繼承人就系
  爭事故，顯然係與有過失，應減輕、免除被告本件賠償金額。
㈣原告等人已請領強制汽車責任保險理賠給付200萬元，亦應於請
  求賠償之金額中予以扣除等語，資為抗辯。
㈤並聲明：原告之訴及假執行之聲請均駁回；以及如受不利之判
  決，願供擔保請准宣告免為假執行。　　
四、兩造已不爭執之事項：
㈠被告於前述時間，騎乘系爭機車，行經臺北市中正區和平西路2
  段與南海路口之行人穿越道時，適有被繼承人陳光富於交通號
  誌尚未轉換為綠燈時，即由西往東方向步行在斑馬線上，遭被
  告所騎乘之系爭機車撞擊後倒地，經送往臺大醫院急救，仍於
  同年月25日凌晨5時許，因頭部鈍創顱內出血，引發中樞神經
  休克而死亡等事實。兩造對上情並無爭執，並有被告之酒測值
  列印單、臺北市政府警察局舉發違反道路交通管理事件通知單
  、道路交通事故現場圖、補充資料表、調查報告表㈠㈡、肇事人
  （被告）自首情形紀錄表、談話紀錄表、號誌運作表、照片、
  被繼承人臺大醫院急救病歷資料、臺北市車輛行車事故鑑定會
  鑑定意見書、北檢相驗屍體證明書、系爭覆議意見書等件可佐
  ，亦可認定。
㈡原告等3人因系爭事故之發生，已經為被繼承人受傷並致死亡之
  結果，各支出如附表所示之相關費用，共計有271,740元（明
  細、金額，詳如附表所示）等事實。兩造均無爭執，並有原告
  等所提出各該單據可稽（見如附表證物頁數欄所示）。
㈢原告3人因系爭事故而已經請領取得強制汽車責任保險給付200
  萬元之事實，兩造均無爭執，並經本院函詢新光產物保險股份
  有限公司函覆在卷可按。
㈣系爭事故發生後，業經送臺北市車輛行車事故鑑定會、嗣送臺
  北市車輛行車事故鑑定覆議會鑑定，並提出卷存之意見書、覆
  議意見書（見附民卷第59至63頁、本院卷第125至131頁），均
  認為被告飲酒後騎乘機車行駛、被繼承人於交通號誌尚未轉換
  為綠燈時穿越人行穿越道等節，對系爭事故之發生均有過失存
  在之事實。
㈤被告因為系爭事故，已經本院刑事庭以110年度交訴字第11號案
  件為審理判決：被告駕駛動力交通工具，吐氣所含酒精濃度達
  每公升0.25毫克以上，因而致人於死，處有期徒刑2年；上訴
  後經臺灣高等法院111年度交上訴字第161號案件審理判決（下
  合稱刑案）駁回上訴，而判決處被告有期徒刑2年確定在案。
五、本院得心證之理由：
㈠被告於本院時固不否認其對系爭事故之發生有肇事責任，然仍
  以前詞抗辯。被告雖提出系爭事故發生之現場前後對照照片及
  拍攝影像為據，抗辯：本件肇事責任歸屬，其尚有於肇事前未
  能注意被繼承人通行人行穿越道之有利情事，故本件仍有再送
  專業鑑定必要云云，姑不論原告就此業已否認被告提出前揭事
  證之形式上真正，並以：被告提出之照片或影像均無拍攝時間
  記錄、製作者且無從可認與被告所舉待證事實相關，然本院審
  認被告所提前揭照片及影像，縱然有光線亮度之不同，但被告
  所稱系爭事故時之照片或影像，於該拍攝者車燈之照射下，仍
  可明顯辨別出該路段有行人穿越道存在，且並非如被告所稱現
  場周遭一片漆黑、無法辨識景物情形，則被告單以系爭事故後
  該路段附近加裝光線照明保障市民、用路駕駛人、行人一事，
  抗辯其於系爭事故當時必然因為未加裝光源無法注意被繼承人
  正行走人行穿越道上，顯無可採。酌以，依卷附之道路交通事
  故調查報告表㈠（見本院卷第38頁），記載有：當時天候晴、
  夜間有照明、柏油路面乾燥、無缺陷、亦無障礙物、視距良好
  等語無誤，可印證被告嗣於本院時視線不清抗辯，依承辦警員
  當時現場審認現狀並據實記錄之客觀事證資料，亦難以憑採。
  另外，被告雖又抗辯被繼承人未必是行走人行穿越道上，故其
  駕駛至該處時並未能注意及被繼承人，始發生系爭事故而肇事
  ，然而，徵以本院調閱系爭事故相關刑案之臺灣高等法院111
  年度交上訴字第161號刑事判決，業經調查後亦認定：被告於
  本院審理時稱肇事時被繼承人是否於人行穿越道上行走尚有疑
  義乙節，查卷存道路交通事故現場圖上(在被繼承人(B)行走方
  向)，載「B行向：依監視器畫面(在人行斑馬線上)」，而被繼
  承人遭撞擊倒地之車道上有血跡長度2.5公尺，血跡起點在人
  行穿越道附近(見偵卷第51頁)，另現場編號7之照片所示確有
  血跡留在車道上(見臺北地方檢察署110年度偵字第14310號卷
  ，下稱偵卷，第76頁)，且目擊證人莊瓊白證稱：「看到路口
  南側的行人穿越道上有一個白色衣服的人」、「我騎到路口中
  間才發現路口南側行人穿越道上有一個穿白色衣服的人」等語
  (見刑案偵查卷第24頁)，顯見被繼承人於系爭事故發生時確於
  人行穿越道上行走無訛，被告辯解與事證不符等語無誤，則被
  告或許因當時已為飲酒後之酒醉駕駛狀態，當時視線、判斷力
  、記憶均有專注不足現象，加之事後記憶已逐漸模糊，又因肇
  事致人於死後內心愧疚感急於釋放，故始終主觀上認本件尚有
  因被繼承人個人過失，導致系爭事故發生之情節，然既經刑案
  調查認定如上，本院於審閱相關卷證及參酌被告嗣所提照片或
  影像後，亦與刑案認定之事實結果一致，是被告前述辯稱，均
  無足採。而按汽車係指在道路上不依軌道或電力架線而以原動
  機行駛之車輛(包括機車)；汽車駕駛人有飲用酒類或其他類似
  物後其吐氣所含酒精濃度達每公升0.15毫克或血液中酒精濃度
  達百分之0.03以上情形者，不得駕車；汽車行近行人穿越道，
  遇有行人穿越時，無論有無交通指揮人員指揮或號誌指示，均
  應暫停讓行人先行通過；汽車行駛時，駕駛人應注意車前狀況
  ，並隨時採取必要之安全措施，此為道路交通安全規則第2條
  第1項第1款、第94條第3項、第103條第2項、第114條第2款分
  別定有明文。被告既有普通重型機車駕駛執照之人，對於騎乘
  輕型機車仍應遵守之規定當知並應確實遵守，且依當時天候晴
  、夜間有照明、柏油路面乾燥、無缺陷、亦無障礙物、視距良
  好，並無不能注意之情事，前述道路交通事故調查報告表可參
  (見本院卷第38頁)。被告顯處於飲酒後吐氣高達酒精濃度達每
  公升0.56毫克情形下，仍執意騎車上路，且當庭自承所騎乘機
  車之路線、處所，並非平日熟悉路段，故以，被告飲酒未待體
  內酒精成分退卻，隨即於凌晨騎車，其飲酒後達不能安全駕駛
  程度執意騎車行為，一般正常人均可認在客觀上能預見飲酒騎
  車，因精神不佳及注意力、反應力、操控力均降低，稍有不慎
  或運氣不佳，導致車禍發生、危及其他用路人身體、生命安全
  ，會造成人受傷或死亡之結果機率相對提高，被告疏忽而酒後
  騎車行駛道路上，因酒後判斷及操控力降低、未能注意車前狀
  況、未禮讓行走中之被繼承人而致被繼承人傷重死亡，其受到
  酒後注意、專注及反應力降低影響又行經不甚熟悉路段處所，
  疏未注意車前狀況、未禮讓當時在行人穿越道上行走之被繼承
  人，致被繼承人遭被告所騎乘之機車撞擊倒地，被告自有過失
  ，對被繼承人因遭受撞擊導致頭部鈍創顱內出血、送醫後仍因
  中樞神經性休克死亡結果，亦有相當之因果關係甚明。原告主
  張被告對被繼承人所為過失之侵權行為事實，應可認定。
㈡經審酌原告請求各項金額如下：
⒈原告支出如附表所示費用共計有271,740元部分，原告業已提出
  各項支出之事證即收據，詳如附表所示，經被告核對無誤，業
  表示對於該等金額之損失，均不爭執（見本院卷第92頁），堪
  認有據。是原告此部分之請求，均應予准許。並依原告主張之
  聲明，認為被告應給付原告陳擷安3,640元、原告陳薇安98,10
  0元、原告潘美鳳170,000元，共計271,740元。
⒉原告等請求被告給付精神慰撫金各500萬元，共計1,500萬元部
  分：
　按不法侵害他人致死者，被繼承人之父、母、子、女及配偶，
  雖非財產上之損害，亦得請求賠償相當之金額，此為民法第19
  4條定有明文。且慰藉金之多寡，應斟酌雙方之身分、地位、
  資力與系爭事故發生之經過、加害程度及其他各種情形核定相
  當之數額；其金額是否相當，自應依實際加害情形與被繼承人
  所受之痛苦及雙方之身分、地位、經濟狀況等關係決定之。本
  院審酌原告為被繼承人之至親妻子、子、女等家人，突遭此巨
  大變故，被繼承人因系爭事故送醫即死亡，原告等人猝遭此事
  未及告別，被繼承人即已意外離世，家庭圓滿因而破碎、頓失
  精神寄託及依靠，無法再共享親情、生活及天倫之樂，對其等
  精神確造成極高痛苦，且得悉被告亦係於酒後駕車，方導致亦
  為飲酒後被繼承人死亡等情，對被告酒後仍駕車輕忽風險，而
  使被繼承人因此喪失生命，必然痛心更甚，並斟酌所述兩造前
  述身分、地位、經濟狀況，又被告之財產資力與原告等相較，
  顯然總資產較低，此有兩造之財產歸戶資料（附於本院禁閱卷
  ）可按，且被告於刑案時業已表明其從事保險業務、家庭情形
  為父母早逝、由姑姑扶養長大故須照顧生病中姑姑等家庭狀況
  （見本院卷第94頁）以及其他一切情狀，綜合評斷後認原告請
  求被告賠償之非財產上損害即精神慰撫金，就原告潘美鳳部分
  以300萬元、就原告陳擷安、陳薇安部分則各以100萬元為適當
  ，而應予准許。原告逾此範圍之請求，即屬過高，不應准許。
⒊據上所述，被告應賠償原告等3人之金額，各為原告陳擷安部分
  為1,003,640元、原告陳薇安部分為1,098,100元、原告潘美鳳
  部分為3,170,000元，共計5,271,740元。
㈢然而，按損害之發生或擴大，被害人與有過失者，法院得減輕
  賠償金額或免除之，此為民法第217條第1項所明定。上開規定
  旨在謀求加害人與被害人間之公平，倘被害人於事故之發生或
  損害之擴大亦有過失時，由加害人負全部賠償責任，未免失諸
  過苛，因賦與法院得減輕其賠償金額或免除之職權。此所謂被
  害人與有過失，只須其行為為損害之共同原因，且其過失行為
  並有助成損害之發生或擴大者，即屬相當。查系爭事故之發生
  ，被告與被繼承人均有過失存在事實，兩造亦無爭執，僅就肇
  事責任比例之判定尚有爭議。查卷存之系爭覆議意見書之覆議
  意見略以：被告騎乘系爭機車：行近行人穿越道遇有行人通行
  ，不暫停讓行人先行、酒精濃度超過規定標準駕車（0.55毫克
  以上，吐氣值0.56mg／L），為肇事主因；被繼承人陳光富：不
  依號誌指示穿越道路，為肇事次因等語（見本院卷第130至131
  頁），本院並斟酌被繼承人於系爭事故發生時，亦係深夜飲酒
  後行走狀態，且其之血液酒精濃度，經臺大醫院嗣抽血檢查為
  275mg/dl，若換算吐氣所含酒精濃度為每公升1.375毫克（見
  本院卷第42頁），亦屬酒醉狀態，而被繼承人行經行人穿越道
  ，本負遵循交通號誌指示義務，其酒醉未依號誌指示率爾徒步
  穿越十字路口，亦為致生系爭事故發生之因素，然其確仍步行
  在人行穿越道上，足認被繼承人就系爭事故發生屬肇事次因。
  被告抗辯不應由其負全責等語，原告亦無爭執雙方均有過失。
  據上，堪認為被告就系爭事故造成被繼承人死亡之結果，應負
  60％之肇事責任、被繼承人應負40％之肇事責任，始稱合理。據
  此，原告請求被告賠償之金額，依前開過失比例計算後，原告
  陳擷安部分為602,184元（計算式：1,003,640＊60％＝602,184）
  、原告陳薇安部分為658,860元（計算式：1,098,100＊60％＝658
  ,860）、原告潘美鳳為1,902,000元（計算式：3,170,000＊60％
  ＝1,902,000），共計3,163,044元。
㈣按保險人依本法規定所為之保險給付，視為被保險人損害賠償
  金額之一部分；被保險人受賠償請求時，得扣除之，此為強制
  汽車責任保險法第32條定有明文。原告自承已領取強制汽車第
  三人責任保險理賠金共為200萬元，被告亦無爭議，依前規定
  ，自應於被告應賠償之總額中扣除上開業經領取之理賠金額20
  0萬元。又兩造均無於本件約定應扣除之先領得保險金額應由
  原告何人請求賠償之部分予以扣除，審酌原告3人聲明金額大
  致相當，本應平均扣除該保險理賠金，且依新光產物保險股份
  有限公司函覆觀之，原告等3人確實亦請求保險公司平均匯款
  至原告陳擷安、陳薇安、潘美鳳處各666,666元、666,667元、
  666,667元共計200萬元等情無誤，但查本件原告陳擷安得請求
  之賠償金經前開計算後為602,184元、原告陳薇安得請求之賠
  償金則658,860元部分，均已不足扣除領取之理賠金，故保險
  理賠金200萬元，於扣除上開原告陳擷安、陳薇安於本件實際
  得請求部分之金額後，剩餘之738,956元均應於原告潘美鳳得
  請求之1,902,000元中扣除之，至原告等人內部對於領取理賠
  金之分擔求償，則非本件所應贅論，故以，被告應給付原告潘
  美鳳之損害賠償理賠金，扣除剩餘保險理賠金後，應為1,163,
  044元（計算式：1,902,000元-738,956元＝1,163,044元）。亦
  即，扣除前開已領取之200萬元保險理賠金後，原告等3人得請
  求之賠償為1,163,044元，且原告陳薇安、陳擷安經扣除後已
  無餘額得再為本件之請求。原告潘美鳳得於本件請求被告給付
  損害賠償金額，在1,163,044元範圍內，依前所述，則為有理
  由。原告請求逾上開部分，則均為無理由。
六、按遲延之債務，以支付金錢為標的者，債權人得請求依法定
    利率計算之遲延利息；應付利息之債務，其利率未經約定，
    亦無法律可據者，週年利率為5％；給付無確定期限者，債務
    人於債權人得請求給付時，經其催告而未為給付，自受催告
    時起，負遲延責任。其經債權人起訴而送達訴狀，或依督促
    程序送達支付命令，或為其他相類之行為者，與催告有同一
    之效力，此民法第233條第1項前段、第203條、第229條第2
    項分別定有明文。原告潘美鳳請求被告應給付之損害賠償，
    於1,163,044元之部分，自起訴狀繕本送達被告之翌日起算
    之遲延利息於法固有理由，但原告並未舉出其自行將起訴狀
    送達被告之日期，致本院無從據以認定，查被告至遲於本院
    111年9月23日調解期日到場時已知被起訴內容，顯見當日前
    已收受原告起訴狀，故以111年9月23日（見本院卷第69頁）
    起至清償日止，按週年利率5％計算之利息，亦認應為有理由
    。
七、綜上所述，原告陳擷安、陳薇安扣除已領取之保險理賠金後
    ，於本件已無從請求，原告潘美鳳依民法第184條第1項前段
    、第2項前段、第191條之2前段、第192條第1項、第194條等
    規定，請求被告給付1,163,044元，及自111年9月23日起至
    清償日止，按週年利率5％計算之利息，則為有理由，應予准
    許。本件原告等3人逾上開範圍之請求，依前所述，則為無
    理由，自應予駁回。
八、本件原告潘美鳳勝訴之部分，兩造業已分別陳明願供擔保請
    准宣告假執行或免為假執行，核無不合，爰分別酌定相當之
    擔保金額，予以准許。至於原告等3人其餘敗訴部分，其假
    執行之聲請，亦已失所依據，應併予駁回。　　
九、本件事證已臻明確，被告雖聲請再為鑑定本件肇事責任歸屬
    一節，審酌本案車禍事故，業經臺北市車輛行車事故鑑定會
    及臺北市車輛行車事故鑑定覆議會為前述鑑定，鑑定意見均
    有認被告騎乘本案機車，行近行人穿越道遇有行人通行，不
    暫停讓行人先行、酒精濃度超過規定標準駕車(0.55毫克以
    上，吐氣值0.56MG/L)為肇事主因，被繼承人不依號誌穿越
    道路，肇事次因，就肇事雙方路權歸屬、法規依據，相關人
    員之供述及卷證資料均有審酌，並就各該違反義務程度，已
    本於交通專業而作出判斷意見，事證已臻明確，被告本件提
    出之事證，亦無從反其認定意見之結果，無再另行鑑定之必
    要。至於兩造其餘之攻擊或防禦方法及所用之證據，經本院
    斟酌後，認均不足以影響本判決之結果，自無逐一詳予論駁
    之必要，併此敘明。
十、本件原告之訴，為一部有理由、一部無理由，依民事訴訟法
    第79條，判決如主文。又本件係屬刑事附帶民事訴訟，由刑
    事合議庭裁定移送民事庭之事件，依刑事訴訟法第504條第2
    項之規定免納裁判費，查本件目前亦無其他訴訟費用支出，
    本無確定訴訟費用額必要，惟仍依法諭知訴訟費用負擔之比
    例，以備將來如有訴訟費用發生時，得確定其負擔，併此敘
    明。
中　　華　　民　　國　　111 　年　　11　　月　　29　　日
　　　　　　　　　    民事庭 法　官　徐千惠
上列正本係照原本作成。
如不服本判決，應於判決送達後20日內向本庭（臺北市○○○路0段
000巷0號）提出上訴狀（須附繕本）。如委任律師提起上訴者，
應一併繳納上訴審裁判費。
中　　華　　民　　國　　111 　年　　11　　月　　29　　日
                              書記官  蘇冠璇
　　　
附表：原告已支出之財產上損失
編號 姓名 名稱 證物頁數 （附民卷） 金額 （新臺幣） 備註 1 陳擷安 醫療費用 第73頁 3,140元 1.原告陳擷 安支出3,640元  2.原告陳薇安支出98,100元。  3.原告潘美鳳支出170,000元。  4.被告均不爭執上開支出金額。   往生室場地費用 第75頁 500元  2 陳薇安 遺體淨身、入殮等費用 第81頁 98,100元  3 潘美鳳 壽終禮儀服務費用 第77至89頁 17萬元                                            總計：271,740元